【裁判字號】    99,事聲,26
【裁判日期】    990520
【裁判案由】    聲明異議
【裁判全文】
臺灣臺南地方法院民事裁定               99年度事聲字第26號
異  議  人   甲○○
相  對  人   乙○○
上列當事人間因假扣押事件，聲請人不服本院司法事務官99年4
月7日之處分，聲明異議，本院裁定如下：
    主  文
原裁定廢棄。
異議人以新臺幣貳拾柒萬元為相對人供擔保後，得對於相對人之
財產在新臺幣捌拾萬元之範圍內為假扣押。相對人如於假扣押程
序實施前，以新臺幣捌拾萬元預供擔保後，得免為或撤銷假扣押
。
聲請及異議程序費用均由相對人負擔。
    理  由
一、按當事人對於司法事務官處理事件所為之終局處分，得於處
    分送達後10日之不變期間內，以書狀向司法事務官提出異議
    ；司法事務官認前項異議有理由時，應另為適當之處分；認
    異議為無理由者，應送請法院裁定之；法院認該異議為有理
    由時，應為適當之裁定，認異議為無理由者，應以裁定駁回
    之，民事訴訟法第240條之4第1項至第3項分別定有明文。本
    件異議人就本院司法事務官於民國99年4月7日以99年度司裁
    全字第491號所為駁回債權人對債務人財產為假扣押之裁定
    ，於收受送達後10日內聲明異議，司法事務官認其異議無理
    由而送請本院裁定，核與上開條文規定及意旨相符，先予敘
    明。
二、異議人聲請及異議意旨略以：相對人以偽造文書、詐欺手段
    獲得臺灣高等法院臺南分院98年度上易字第36號民事確定終
    局判決，聲請人業以刑事告訴控告相對人在案，為免刑事訴
    訟時間冗長，聲請人為在刑事訴訟判決確定前保全聲請人之
    權益，避免相對人脫產逃避日後的判決執行，爰提出本件聲
    請，並願供擔保以代釋明之不足等語。
三、按債權人就金錢請求或得易為金錢請求之請求，欲保全強制
    執行者，固得聲請假扣押。惟此項聲請，依新修正民事訴訟
    法第526 條第1 、2 項規定，對於「請求之原因」及「假扣
    押之原因」應釋明之，如釋明不足，而債權人陳明願供擔保
    或法院認為適當者，法院始得定相當之擔保，命供擔保後為
    假扣押。故依上開修正後之法文規定，債權人就「請求之原
    因」及「假扣押之原因」，依法有釋明之義務，亦即須提出
    可使法院信其主張為真實之證據，必待釋明有所不足，而債
    權人陳明願供擔保或法院認為適當者，法院始得定相當之擔
    保，命供擔保後為假扣押。次按證明與釋明在構成法院之心
    證上程度未盡相同，所謂證明者，係指當事人提出之證據方
    法，足使法院產生堅強之心證，可以完全確信其主張為真實
    而言，與釋明云者，為當事人提出之證據未能使法院達於確
    信之程度，僅在使法院得薄弱之心證，信其事實上之主張大
    概為如此者有間，二者非性質上之區別，乃分量上之不同（
    最高法院95年台抗字第386 號判決意旨參照）。又所謂假扣
    押之原因，依同法第523 條規定，係指日後有不能強制執行
    或甚難執行之虞或應在外國為強制執行之情形，如債務人浪
    費財產，增加負擔，或就其財產為不利益之處分，將成為無
    資力之狀態，或將移住遠地、逃匿無蹤、隱匿財產等是，有
    最高法院19年抗字第232號判例可資參照。
四、經查：異議人主張相對人以偽造文書、詐欺手段獲得臺灣高
    等法院臺南分院98年度上易字第36號民事確定終局判決，異
    議人業以刑事告訴控告相對人在案等情，業據其於提出臺灣
    高等法院台南分院判決書、詐欺起訴狀、偽造文書審理函為
    證，是異議人此部分主張，應堪信為真實。次查，兩造間案
    情繁雜，訴訟期間勢必冗長，待刑事訴訟判決確定後，相對
    人恐已脫產之虞，亦堪認確會致使異議人日後有不能強制執
    行或甚難執行之虞。綜上，異議人已就本件假扣押本案請求
    及原因予以釋明。從而，異議人聲請對相對人之財產於800,
    000元之範圍內予以假扣押，核無不合，應予准許。原裁定
    因誤以為異議人欲停止本院98年度司執字第62224號拍賣之
    強制執行程序，而駁回異議人之聲請，尚有未洽，異議意旨
    指摘原裁定不當，求予廢棄，非無理由。爰由本院將原裁定
    廢棄，酌定異議人應供擔保之金額，准許異議人假扣押之聲
    請如主文第2項所示。
五、據上論結，本件異議為有理由，依民事訴訟法第240 條之4
    第3 項前段、第95條、第78條，裁定如主文。
中    華    民    國    99    年    5    月    20    日
                  民事第二庭    法  官  田玉芬
以上正本係照原本作成。
本件依民事訴訟法第513條第2項規定不得聲明不服。
中    華    民    國    99    年    5    月    20    日
                                書記官  劉紀君

司法院資訊處製作；財團法人民間司法改革基金會備份。
